臺灣臺中地方法院刑事判決　　　　　　　 94年度訴字第877號
公　訴　人　台灣台中地方法院檢察署檢察官
被　　　告　乙○○
　　　　　　庚○○
右　一　人
選任辯護人　黃肇萍律師
上列被告因搶奪等案件，經檢察官提起公訴（93年度偵字第1901
1號），本院判決如下：
    主    文
乙○○共同意圖為自己不法之所有，而搶奪他人之動產，處有期
徒刑拾月。
庚○○無罪。
    犯罪事實
一、乙○○於民國（下同）九十三年十月二十六日中午十二時許
    ，與一不詳姓名年籍之成年男子預謀搶奪，乃於九十三年十
    月二十六日下午一時許，在台中市○○路○段二一九號附近
    ，徒手將謝梓建所有停放於該處之車牌號碼ＸＰ３９２７號
    機車之車牌往上扳致其掉落，而竊取謝梓建之前開車牌一面
    得逞，並將該車牌改懸掛於其向不知情之女友己○○借得之
    機車（引擎號碼ＫＣ５４８２９１號，原車牌號碼ＢＳ─２
    １２０號）上，於同日下午二時二十分許，夥同前開不詳姓
    名之成年男子，基於意圖為自己不法之所有之犯意聯絡，在
    台中市○○路及甘肅路口，見丁○騎乘機車行經該處，其皮
    包放置於機車踏板上，即由乙○○將上開機車騎乘至丁○所
    騎乘之機車旁，趁丁○不及防備之際，由後座之不詳姓名之
    成年男子下手搶奪丁○放置於其機車踏板上之皮包一只｛內
    有皮夾一個、身分證、郵局金融卡、彰化銀行信用卡、華南
    商業銀行金融卡各一張、現金新台幣（下同）二萬一千五百
    元、諾基亞手機一支（內有0000000000號門號之
    ＳＩＭ卡一張）｝得逞，嗣於同日下午二時四十分許，經警
    發現乙○○、甲○○（業經檢察官為不起訴處分確定）二人
    騎乘上揭機車，行經台中市○○路及五常街口時，行跡可疑
    ，乃尾隨於渠等機車之後，乙○○發現有警察在後尾隨乃高
    速行駛，而於台中市○○路與育德路口與劉威良發生碰撞（
    未據劉威良提出告訴），當場人車倒地，因而遭警逮捕，並
    為警扣得前開失竊車牌一面、丁○所有之手提包、皮夾、身
    分證、郵局金融卡、彰化銀行信用卡、華南商業銀行金融卡
    各一張、現金二萬一千五百元。
二、案經謝梓建、丁○訴由台中市警察局第二分局報請臺灣臺中
    地方法院檢察署檢察官偵查起訴。
    理    由
甲、乙○○有罪部分：
一、訊據被告乙○○坦承上開竊盜及搶奪犯行，核與被害人丁○
    於警訊、本院審理時及被害人謝梓建於警訊中指訴被害情節
    相符，復有扣案之車號ＸＰ３９２７號車牌一面、手提包、
    皮夾各一只、身分證、郵局金融卡、彰化銀行信用卡、華南
    商業銀行金融卡各一張、現金二萬一千五百元扣案及贓物認
    領保管單（具領人：丁○）、贓物認領保管單（具領人：謝
    梓建）、車輛車牌失竊作業－查獲車牌認可資料各一紙附卷
    可憑，堪認被告乙○○之上開自白與事實相符，被告乙○○
    上開竊盜及搶奪犯行，堪以認定。
二、核被告乙○○所為係犯刑法第三百二十條第一項之竊盜罪及
    同法第三百二十五條第一項之搶奪罪。被告就搶奪犯行與不
    詳姓名之成年男子間，俱有犯意聯絡與行為分擔，應論以共
    同正犯。被告乙○○所犯前開二罪，有方法、結果之牽連關
    係，為牽連犯，依法從一重論以刑法第三百二十五條第一項
    之搶奪罪。爰審酌被告乙○○年紀尚輕，不思以正常途徑取
    得財物，以機車搶奪之方式搶奪他人財物，對社會治安有重
    大危害，本次機車車牌竊盜及機車搶奪案件所得之財物大部
    分均已返還被害人、其犯後坦承犯行，但對於其實際上與何
    人共犯搶奪犯行，未能坦白供出等一切情狀，量處如主文所
    示之刑。
乙、庚○○無罪部分：
一、公訴意旨略以：被告庚○○於九十三年十月二十六日與被告
    乙○○預謀搶奪，乃於九十三年十月二十六日中午十二時許
    ，在台中市○○路○段二一九號附近，基於意圖為自己不法
    之所有之犯意聯絡，以由庚○○徒手竊取，乙○○在旁把風
    之方式，竊取謝梓建所有停放於該處之車牌號碼ＸＰ─３９
    ２７號機車之車牌一面，並將該車牌改懸掛於乙○○向不知
    情之女友己○○借得之機車（引擎號碼ＫＣ５４８２９１號
    ，原車牌號碼ＢＳ─２１２０號）上，於同日下午二時二十
    分許，被告庚○○夥同被告乙○○，基於意圖為自己不法之
    所有之犯意聯絡，在台中市○○路及甘肅路口，下手搶奪丁○放置於機車踏板上之皮包一只（內有皮夾一個、身分證、
    郵局金融卡、彰化銀行信用卡、華南商業銀行金融卡各一張
    、現金二萬一千五百元、手機一支）得逞，因認被告庚○○
    亦涉犯刑法第三百二十條第一項、三百二十五條第一項之搶
    奪犯行等語。
二、惟按犯罪事實應依證據認定之，無證據不得認定犯罪事實。
    又不能證明被告犯罪者，應諭知無罪之判決，刑事訴訟法第
    一百五十四條第二項、第三百零一條第一項前段分別定有明
    文。次按刑事訴訟制度受「倘有懷疑，則從被告之利益為解
    釋」、「被告應被推定為無罪」原則所支配，故得為訴訟上
    證明者，無論為直接或間接證據，須客觀上於吾人一般社會
    生活經驗均不致有所懷疑，而達於確信之程度者，且除認定
    被告犯罪之外，無從本於同一事證為其他有利於被告之合理
    推斷，始可據為有罪之認定，倘其證明尚未達於確信之程度
    ，而有合理可疑存在時，即難據對被告為不利之認定，換言
    之，在「法律判斷」上，即不能為被告有罪之認定。
三、公訴人認被告庚○○涉犯前開罪嫌，無非係以該犯罪事實業
    據另案被告乙○○坦承不諱，核與被害人等指證車輛失竊情
    節相符，並有贓物領據等在卷可資佐證，為其主要論據。惟
    訊據被告庚○○堅詞否認涉有前開公訴人所指之犯嫌，辯稱
    ：伊沒有與乙○○共同竊盜、搶奪，案發當日下午一時許伊
    在家中看電視，當日下午二時許伊到廟裡打籃球等語。
四、按被告之自白，雖為證據之一種，但依刑事訴訟法第一百五
    十六條第一項規定，被告之自白，非出於強暴、脅迫、利誘
    、詐欺、疲勞訊問、違法羈押或其他不正之方法，且與事實
    相符者，得為證據。又依同條第二項規定，被告或共犯之自
    白，不得作為有罪判決之唯一證據，仍應調查其他必要之證
    據，以察其是否與事實相符。立法目的乃欲以補強證據擔保
    自白之真實性，亦即以補強證據之存在，藉之限制自白在證
    據上之價值，防止偏重自白，發生誤判之危險。以被告之自
    白，作為其自己犯罪之證明時，尚有此危險；以之作為其他
    共犯之罪證時，不特在採證上具有自白虛偽性之同樣危險，
    且共犯者之自白，難免有嫁禍他人，而為虛偽供述之危險。
    是則利用共犯者之自白，為其他共犯之罪證時，其證據價值
    如何，按諸自由心證主義之原則，固屬法院自由判斷之範圍
    。但共同被告不利於己之陳述，雖得採為其他共同被告犯罪
    之證據，惟此項不利之陳述，須無瑕疵可指，且就其他方面
    調查，又與事實相符者，始得採為其他共同被告犯罪事實之
    認定。若不為調查，而專憑此項供述，即為其他共同被告犯
    罪事實之認定，顯與刑事訴訟法第一百五十六條第二項之規
    定有違。因之，現行刑事訴訟法下，被告之自白，或共同被
    告不利於己之陳述，其證明力並非可任由法院依自由心證主
    義之原則，自由判斷，而受相當之限制，有證據法定主義之
    味道，即尚須另有其他必要之補強證據，來補足其自白之證
    明力，始得採為斷罪資料。
五、查本案被告乙○○固然於警訊、偵訊及本院調查審理中均供
    稱：上開竊盜及搶奪案件係伊與被告庚○○所為云云。惟查
    ：
（一）、九十三年十月二十六日十四時四十分警員丙○○與替代
        役戊○○因接獲健行路與五常街口附近發生搶奪案件之
        通報，乃前往上址附近協助查緝，適遇被告乙○○與其
        兄甲○○騎乘失竊機車車牌經過，乃尾隨其後，被告乙○○及甲○○發現後即高速行駛，後座之甲○○並丟出
        一女用皮夾（即被害人丁○之皮夾），因被告乙○○在
        學士路與育德路口車禍，乃逮捕被告乙○○，並起出被
        害人丁○所有之女用手提包、皮夾、身分證、郵局提款
        卡、華南銀行提款卡、彰化銀行提款卡，且於乙○○身
        上查獲新台幣二萬一千五百元，業據證人丙○○結證明
        確，核與證人丁○結證稱：（你當時領回現金、手提包
        、皮夾有無發現何處不一樣？「皮包、皮夾都沒有損壞
        ，只有手機不見，證件也都找回來，錢都是千元鈔跟百
        元鈔，張數與我被搶前的一樣」等語相符。則被告乙○○於警詢、偵訊中供稱其與被告庚○○行搶後已經分給
        被告庚○○六千元云云（見乙○○於九十三年十月二十
        七日在警詢筆錄、其於九十三年十月二十七日之警詢筆
        錄及其於九十三年十一月十六日之偵訊筆錄稱：（後來
        你們在何處搶奪何物？）「我們九十三年十月二十六日
        下午兩點二十分許在台中市○○路與文心路搶奪婦女丁○的皮包，內有一些證件及現金二萬一千五百元。」、
        （何人跟你們一起下手行搶？）「庚○○。」、（你們
        如何分？）「行搶之後庚○○說他要先回去，我先拿六
        千元給他，我們說好當天晚上在我租屋處再繼續分」云
        云，並於本院審理時供稱：「我拿五、六千元給庚○○
        ，給他之後，我把皮包放在置物箱」云云，顯有瑕疵，
        否則何以乙○○身上被查獲之現金，仍與被害人被搶之
        金錢數目相符？
（二）、雖被告乙○○另辯稱：「我身上本來就有六千多元」，
        並辯稱：「三千五百元是我哥哥（即甲○○）要一起付
        房租的，三千五百元是包含在我說的六千多元裡面，不
        是另外的」云云，惟與證人甲○○結證稱：當時有聽到
        我弟弟說房租不夠繳，他有沒有跟人借，我不知道，當
        時我沒有收到貨款，應該沒有給他錢」等語不符，又上
        開供述縱令屬實，依其所供，伊分給被告庚○○之贓款
        既然是六千元，搶得之財物是二萬一千五百元，伊身上
        原本就有六千多元，則查獲之現金應該多於二萬一千五
        百元，何以仍扣得二萬一千五百元？顯然被告乙○○前
        開供述不實在。
（三）、又對於被告乙○○與其兄如何出現在查獲現場之經過，
        被告乙○○供稱：是我哥哥用０九二五開頭的手機打我
        0000000000號手機，要我載伊回家云云，核
        與其於警訊中供稱當時伊所攜帶之手機號碼是0000
        000000，伊是用0000000000號手機接
        聽甲○○之電話（見被告乙○○第三次警訊筆錄）及於
        偵訊中供稱：「是我打電話給甲○○的」（見偵查卷第
        一八三頁）云云及關係人甲○○於警詢中供稱：「我沒
        有打電話給我弟弟」（見甲○○九十三年十月二十七日
        警訊筆錄）等語及甲○○於偵查中供稱：「我之前沒有
        使用手機」等語（見甲○○九十三年十二月二十七日偵
        訊筆錄，偵查卷第一百十一頁）不符。另被告乙○○供
        稱：甲○○在打電話給伊之前，不知道伊人剛好在台中
        云云，亦與證人甲○○結證稱：被告乙○○在案發前一
        日有告訴伊要來台中，所以伊知道案發時伊人在台中云
        云，亦有不符，是被告乙○○上開與事實不符，亦不足
        為憑。
（四）、再查上開搶奪案件，下手搶奪者比騎乘機車之被告乙○○高大，業據被害人即證人丁○結證明確，而證人甲○○身高約一百七十公分，被告庚○○身高亦大約一百七
        十公分，明顯均比被告乙○○瘦小，業據證人甲○○結
        證明確，核與被告庚○○所供相符，則被告庚○○與被
        告乙○○之身材比例與本件搶奪案之被害人所供，並不
        相符。
（五）、復查被告乙○○供稱：下手竊取車牌者係被告庚○○，
        核與其於九十三年十一月十六日之偵訊筆錄稱：「我用
        手扳該車牌，車牌就掉下來」云云（見偵查卷第七十五
        頁）亦不吻和。
（六）、末查被告庚○○於偵審中對於案發當日下午二時許伊與
        林永傑及其妹妹到法揚宮打球之供述情節，與法揚宮之
        廟祝即證人王元溫於偵查中結證：（九十三年十月二十
        六日當天有無上班？）「有，當天（指案發當天）我跟
        平常一樣早上六點到晚上九點半。」、（當天下午在場
        有何人出現在該處？）「約下午兩點左右陳仕英在場，
        後來庚○○約兩點左右到，後來有兩個小妹到，林永傑
        與他的兩個小妹到。」（他們在該處停留到何時？）「
        下午五點左右。」、（他們在現場做何事？）「一開始
        在該處聊天後來林永傑與他的妹妹跟我借象棋，後來林
        永傑跟他妹妹下去打球，庚○○三點左右離開現場一下
        ，後來又回來打球。（庚○○離開現場多久？）約三十
        分鐘。」等語，及與證人陳仕英於偵訊中結證稱：（你
        當天幾點到該處？作何事？）「我約下午一點後到該處
        ，在該處坐泡茶。」（當時跟你聊天泡茶有何人？）、
        「庚○○及一些小孩。」、（庚○○何時到該處？）「
        確定時間不清楚，但是約兩點左右。」等語、證人何翊
        萍及林弘彬於偵訊中結證稱：（對於庚○○涉嫌竊盜、
        搶奪的事情你們是否知情？）「不清楚。我們是九十三
        年十月二十六日下午三點我們跟庚○○在廟裡。」、（
        當天你們在哪個廟？）「台中縣霧峰鄉○○村○○○○○道下的三官大帝的廟。」、（當天你們在該處做何事
        ？）「打籃球。」、（跟何人打？）「林弘彬、何翊萍
        、庚○○、庚○○的妹妹，還有林永傑。」、（九十三
        年十月二十六日看到庚○○如何到三官大帝廟？）（何
        ）答：「他騎乘腳踏車。」等語相符，堪認被告庚○○
        之前開辯解應為可採，此外復查無其他積極確切證據足
        認被告庚○○涉有上開公訴人所指之竊盜、搶奪犯行。
六、綜上，被告庚○○涉犯上開竊盜及搶奪罪證不足，揆諸前揭
    說明意旨，應為無罪之諭知。
丙、併案移送部分：
一、台灣台中地方法院檢察署九十四年度偵字第三九七八號併案
    移送被告庚○○竊盜部分，固據被告庚○○坦承不諱，惟本
    案被告庚○○遭起訴之部分，業經判決無罪，則上開移送併
    辦部分自非本案起訴效力所及，不得併予審理，應退回另行
    處理。
二、另按準強盜罪並非結合二個以上獨立可致犯罪之行為而成一
    體之結合犯，應屬單純一罪，故準強盜與搶奪罪之罪名與構
    成要件不同，二者不可成立連續犯（最高法院六十八年台上
    字第七八八號著有判決、六十七年台上字第二八四八號著有
    判例，司法院（八四）廳刑一字第七二六０號刑事法律問題
    研究第十一輯研究結論參照）。台灣台中地方法院檢察署九
    十四年度偵字第三二六八號移送併辦理意旨略以：被告乙○○於九十四年二月三十日下午三時許，頭戴安全帽，騎乘車
    牌號碼不詳之機車，在台中縣大里市○○路○段三八二巷口
    之合作金庫旁，適有湯小玲騎乘機車經過上開地點，竟下手
    搶奪湯小玲放置於機車踏板上之皮包一只（內有現金一萬三
    千元、信用卡三張、提款卡四張、面額一百八十萬之支票一
    張）得逞，嗣因湯小玲大喊搶劫，路人何國楨見狀即騎機車
    追趕乙○○，乙○○見狀，即以安全帽子往後丟擲，未擊中
    何國楨，惟仍讓乙○○脫逃，嗣經警扣得上開安全帽送請內
    政部刑事警察局鑑驗結果，安全帽上之指紋為乙○○所有，
    因而查悉上情，因認被告乙○○上開犯行涉犯刑法第三百二
    十五條第一項之搶奪犯行，且前開犯行與上開論罪科刑之搶
    奪之部分有連續犯之裁判上一罪關係，請求併予審理等語。
三、惟依上開請求併辦意旨所述之犯罪事實，被告乙○○搶奪後
    遭追緝時，以所戴之安全帽丟擲追緝伊之路人何國楨，顯係
    脫免逮捕之強暴行為，雖該安全帽未擊中何國楨，惟刑法第
    三百二十九條之準強盜罪之構成要件中之所謂「強暴行為」
    ，並不以被告身體與遭受暴力者身體有接觸為必要，僅需施
    暴者為防護贓物、脫免逮捕而當場決意施強暴或脅迫行為，
    並已著手實施，即為已足，此觀之上開法條規定即明，是以
    上開請求併辦移送之犯罪事實，所為係犯刑法第三百二十九
    條之準強盜犯行，揆諸前揭說明意旨，無從與刑法第三百二
    十五條第一項成立連續犯，即上開移送併辦部分與本案起訴
    之部分並無連續犯之裁判上一罪關係，自無從併予審理，亦
    應退回原請求移送併辦單位處理。
據上論斷，應依刑事訴訟法第二百九十九條第一項前段、第三百
零一條第一項前段，刑法第二十八條、第三百二十五條第一項、
第三百二十條第一項、第五十五條，罰金罰鍰提高標準條例第一
條前段，判決如主文。
本案經檢察官李翠玲到庭執行職務。
中　　華　　民　　國　 　94　　年 　　9　　月　　8　　日
                  刑事第九庭  審判長法  官  黃文進
                                    法  官  陳思成
                                    法  官  陳如玲
上正本證明與原本無異。
如不服本判決，應於送達後十日內向本院提出上訴狀（須附繕
本），上訴於台灣高等法院台中分院。
                                    書記官  楊賀傑
中　　華　　民　　國　 　94　　年　 　9　　月　　8　　日
附錄論罪科刑法條
中華民國刑法第325條
 (普通搶奪罪)
意圖為自己或第 3 人不法之所有，而搶奪他人之動產者，處六月
以上五年以下有期徒刑。
因而致人於死者，處無期徒刑或七年以上有期徒刑，致重傷者，
處三年以上十年以下有期徒刑。
第 1 項之未遂犯罰之。
